臺灣新竹地方法院民事判決 　　　　　　 95年度訴字第147號
原　　　告　戊○○
訴訟代理人　黃燕光律師
被　　　告　乙○○○
訴訟代理人　甲○○
兼訴訟代理
人　　　　　丙○○
被　　　告　行政院國軍退除役官兵輔導委員會
法定代理人　丁○○
訴訟代理人　盛枝芬律師
上列當事人間損害賠償事件，本院於民國96年4 月25日辯論終結
，判決如下：
    主  文
被告乙○○○應給付原告新臺幣拾捌萬壹仟玖佰伍拾貳元，及
自民國九十五年三月二十九日起至清償日止，按年息百分之五計
算之利息。
原告其餘之訴駁回。
訴訟費用由被告乙○○○負擔百分之二十八，餘由原告負擔。
本判決第一項得假執行。但被告乙○○○如於假執行程序實施前
以新臺幣拾捌萬壹仟玖佰伍拾貳元為原告預供擔保，得免為假
執行。
原告其餘假執行之聲請駁回。
    事實及理由
壹、原告主張：
一、原告戊○○所有系爭門牌號碼新竹縣湖口鄉○○路○ 段89號
    房屋(下稱：系爭房屋)後部，與被告行政院國軍退除役官兵
    輔導委員會(下稱：退輔會)新竹榮民服務處管理之新竹縣湖
    口鄉中興村吉安2巷1號房屋後部相鄰，被告退輔會復將其管
    有之上述房屋交與被告丙○○、乙○○○夫婦居住使用。詎
    被告丙○○二人所居住使用之上述房屋，於民國95年 1月18
    日下午16時3 分許，發生火災，延燒至原告所有系爭房屋，
    致使原告系爭房屋，及屋內裝潢、家具、理髮店設備等發生
    損害，計受有如附表一、二所示之損害合計新台幣(下同)44
    3,985元。
二、本件火災之發生業經新竹縣消防局提出火災原因調查報告書
    ，認定本件火災起火處係在被告丙○○、乙○○○使用之新
    竹縣湖口鄉吉安2巷1號2 樓北側房間東北側電視電源線短路
    起火。且查本件火災發生時95年1 月18日16時許，被告丙○
    ○夫妻均自承在該屋內睡覺，該起火之屋內房間有電視機等
    物，亦為被告丙○○之女吳盈蓉所承認，此有火災原因調查
    報告書所附被告丙○○二人及吳盈蓉之筆錄可考，應屬實情
    。
三、按故意或過失，不法侵害他人之權利者，負損害賠償責任。
    故意以背於善良風俗之方法，加損害於他人者亦同。違反保
    護他人之法律，致生損害於他人者，負賠償責任。但能證明
    其行為無過失者，不在此限。數人共同不法侵害他人之權利
    者，連帶負損害賠償責任﹔不能知其中孰為加害人者，亦同
    。造意人及幫助人視為共同行為人。公務員因故意違背對於
    第三人應執行之職務，致第三人受損害者，負賠償責任。其
    因過失者，以被害人不能依他項方法受賠償時為限，負其責
    任。前項情形，如被害人得依法律上之救濟方法，除去其損
    害，而因故意或過失不為之者，公務員不負賠償責任。土地
    上之建築物或其他工作物所致他人權利之損害，由工作物之
    所有人負賠償責任。但其對於設置或保管並無欠缺，或損害
    非因設置或保管有欠缺，或於防止損害之發生，已盡相當之
    注意者，不在此限。前項損害之發生，如別有應負責任之人
    時，賠償損害之所有人，對於該應負責者，有求償權。不法
    毀損他人之物者，被害人得請求賠償其物因毀損所減少之價
    額，民法第184、185、186、191、196 條分別明文。本件火
    災發生之時，被告丙○○、乙○○○夫妻二人，均在其所居
    住使用之上開新竹縣湖口鄉中興村吉安2巷1號房屋內，且長
    久以來上開房屋均由被告丙○○夫妻掌管、控制、使用之中
    ，對該房屋發生火災，延燒鄰屋，致生損害，縱非故意，亦
    有疏於管理維護之過失責任，故被告對於原告系爭房屋遭其
    房屋之延燒所生之損害，其間有因果關係，自應負賠償之責
    。而被告退輔會為被告所使用房屋之管理人或所有人，對於
    該房屋自有保管責任，該房屋在其保管期間，未盡保管責任
    ，任由被告丙○○、乙○○○居住使用，發生火災，保管有
    欠缺，其顯未盡相當之注意，亦不能免負賠償之責。故被告
    等自應就原告所有系爭房屋因本件火災所受之損害負連帶賠
    償之責。
四、對於被告答辯所為之陳述：
  (一)查上開房屋原係已故榮民曹成齋所有，因無人繼承或繼承
      人不明，故由被告退輔會管理，並依法於84年11月10日標
      售，由被告乙○○○得標，但迄今尚未完成買賣手續，房
      屋所有權雖非屬被告丙○○及乙○○○所有，但實際上係
      由被告丙○○夫妻二人佔用。復據被告於95年5月5日所提
      答辯狀所附切結書，係由被告乙○○○於84年7 月15日所
      書立，該切結書請求新竹市政府寬限被告乙○○○自原住
      宅新竹市○○○路32號拆遷，係在本件火災房屋標售日84
      年11月10日前所立，由是觀之，顯係被告乙○○○原有新
      竹市○○○路32號房屋即將拆遷，始向被告退輔會標買本
      件火災房屋，或如其所主張係被告退輔會所配住，均係以
      被告乙○○○之名義為之，故本件房屋實際上管理支配使
      用者，應係被告乙○○○，其屋內電器設備管理、使用、
      維護等自係被告乙○○○之責任，本件房屋內電視電源線
      短路起火，被告乙○○○自難辭其咎，應負本件對原告損
      害之賠償責任。
  (二)被告丙○○夫妻復辯稱，本件房屋係被告退輔會提供予被
      告丙○○居住使用，應由丙○○負責維護房屋，並應依民
      法第1125條及1126條之規定為其全體家人之利益而為管理
      云云，查被告丙○○係民國10年出生，被告乙○○○係民
      國41年出生，火災發生時，前者85歲，後者53歲，依常情
      常理，年逾八旬，實不可能負責其家務之管理，應係由乙
      ○○○管理，始合乎情理，其所以如此辯解，無非係因被
      告丙○○無財產登記其名義，為免被告乙○○○之財產，
      於本件判決確定後遭到強制執行，始以責任應由丙○○承
      擔之辯解。且自被告退輔會所提出之訴訟資料，卻均顯示
      係被告乙○○○之名義標買，本件加害行為，究竟誰屬，
      被告丙○○夫妻均有可能，究係被告丙○○或被告乙○○
      ○，尚無法得知，原告除得依民法第184 條之規定請求賠
      償外，自得依民法第185條第1項之規定請求被告二人負連
      帶賠償之責。
  (三)本件房屋係由被告退輔會管理，不論依據被告乙○○○所
      立切結書，其上經新竹縣榮民服務處批示，本件湖口房屋
      係由被告退輔會安置予被告乙○○○使用，或謂被告乙○
      ○○因標買而佔有，因手續未備及價金未付，或非被告退
      輔會提供居住( 但被告丙○○得以申請水電使用必定係因
      退輔會提供申辦時須要之相關文件，如土地或房屋之所權
      狀等，實為退輔會所提供，否則難成其事 )，而主張其非
      法佔用，退輔會不負本件損害賠償之責云云。惟查本件起
      火之房屋係由被告退輔會依法管理，為其所不爭，其自84
      年間即為被告丙○○夫妻所佔用，迄今本件火災發生，已
      逾10載，被告退輔會既知被告丙○○夫妻係無權佔用，卻
      於十年之間，任其非法佔用，未盡管理義務，不將房屋取
      回，房屋在他人非法佔用支配之下，其安全自己無從掌握
      ，易生意外，為一般人之認知，被告退輔會身為該房舍之
      法定管理機關，自有依法管理之法律上義務，茲其所管理
      之房屋，未盡管理之義務，任由被告丙○○、乙○○○夫
      妻二人非法支配使用，且在此期間因電視電源線短路起火
      ，果其能善盡管理之責，至少可使該房屋無非法佔用之情
      事，本件火災即可避免，原告亦可不必遭池魚之殃，被告
      退輔會顯有疏失，應可確認。按民法第184條第2項違反保
      護他人之之法律，致生損害於他人者，負賠償責任，則侵
      權行為係指違法以及不當加損害於他人之行為而言，至於
      侵害係何權利，要非所問。而所謂違法以及不當，不僅限
      於侵害法律明定之權利，即違反保護個人法益之法規，或
      廣泛悖反規律社會生活之根本原理的公序良俗者，亦同，
      最高法院55台上字第2053號判例參照，是被告退輔會對於
      原告所受損害，自應負賠償之責。
  (四)又民事上之共同侵權行為( 狹義的共同侵權行為，即加害
      行為 )與刑事上之共同正犯，其構成要件並不完全相同，
      共同侵權行為人間不以有意思聯絡為必要，數人因過失不
      法侵害他人之權利，苟各行為人之過失行為，均為其所生
      損害共同原因，即所謂行為關連共同，亦足成立共同侵權
      行為，依民法第185條第1項前段之規定，各過失行為人對
      於被害人應負全部損害之連帶賠償責任，最高法院67年度
      台上字第1737號判例意旨參照，被告等對於本件火災之發
      生，以致延燒至原告之房屋，致原告受有損害，其等共同
      原因顯係被告等未善盡管理房屋、對屋內電源電器之使用
      維修不當等，故被告等應依前述法律規定對原告負連帶賠
      償責任。
  (五)末被告雖抗辯原告於防火巷加蓋房屋使用，造成災害擴大
      ，主張原告與有過失，原告否認之，原告居住系爭勝利路
      1段89 號房屋之始迄今，未曾在二屋相鄰處加蓋任何建物
      使用，無所謂災害擴大，原告與有過失之問題。
五、原告為此聲明：
  (一)被告應連帶給付原告443,985元，及自起訴狀繕本送達被
      告最後收受之翌日起至清償日止，按年息百分之5計算之
      利息。
  (二)訴訟費用由被告等負擔。
  (三)原告願供擔保請准宣告假執行。
貳、被告方面：
一、被告丙○○、乙○○○並未於最後言詞辯論期日到場，惟據
    其前到庭所為之陳述，及提出之書狀略稱：
  (一)被告對於房屋失火並無故意或過失行為，被告丙○○對於
      所居住房屋之維護並無過失：
      被告所居住之上開房屋為被告退輔會提供予被告丙○○居
      住使用，被告自遷入至今約有10年，期間並未變更房屋之
      結構及主要設施，使用上亦未違反一般居住使用。而管線
      部分，亦均依正常方式使用，且未隨意改裝或加重負擔，
      致有管線不堪負荷之情形，使用期間亦未發生有異常情形
      。況上開房屋失火當時，被告並未在起火點，而是在另外
      房間睡覺，經鄰居呼叫才驚覺房屋失火而倉皇逃出，當時
      並未使用任何電器用品或開啟爐火等燃燒用品，由此堪可
      證明上開房屋失火實非被告行為所致，且非被告所得預見
      。
  (二)被告吳瑞珠對於所居住上開房屋，並無保管、維護之法律
      責任：
      查被告乙○○○與丙○○因為夫妻關係，且共同居住於上
      開房屋，惟查，該上開房屋乃被告退輔會提供予被告丙○
      ○居住、使用，因此負責該房屋之維護義務人為丙○○。
      次查，丙○○身為包括被告乙○○○及其他家屬在內之家
      長，負責家務之管理，並應注意家屬全體之利益，民法第
      1125條及1126條定有明文，因此，姑且不論被告並無故意
      或過失致房屋之失火行為，縱或如原告所稱，上開房屋之
      失火係因房屋疏於管理維護所致，乙○○○對於上開房屋
      之維護並無法律上之義務，從而原告請求被告乙○○○與
      丙○○負「共同」侵權行為之連帶責任即無理由。
  (三)又火災原因調查報告固載稱「分析研判火勢係由吉安2 巷
      1號2樓北側房間向勝利路1段89號2樓南側房間延燒」、「
      起火原因為房間東北角木桌上方電視電源線短路起火的可
      能性最大」。但查，火災發生時，上開房屋2 樓北側房間
      並沒有人在使用電器用品，故所謂「起火原因為房間東北
      角電視電源線短路起火的可能性最大」即不無疑義。
  (四)再者，原告固因火災受有損失，但損失之物品為何，顯然
      現場火災照片與原告所列損失清單相差甚多，又損害賠償
      旨在於填補原告所受之損害，故就原物品之折舊亦應一併
      計算在內予以扣減，是原告請求賠償之金額顯然較實際價
      值為高。至原告新添購如附表所示之各項物品，原告已舉
      證有購買之事實，但究竟與遭火損之物品是否一致，則非
      被告所能確定，而原告亦無法逐一證明，從而原告就其損
      失項目及損失當時之價值為何，仍未盡舉證責任。
  (五)末按「損害之發生或擴大，被害人與有過失者，法院得減
      輕賠償金額，或免除之」民法第217條第1項定有明文，又
      建築法第25條前段規定「建築物非經申請．．主管建築機
      關之審查許可並發給執照，不得擅自建造．．」，本案原
      告固因火災受有損失，惟姑不論失火原因是否為被告丙○
      ○疏於管理所致，但上開被告所居住之吉安2巷1號房屋與
      原告所有之系爭勝利路1 段89號房屋，二房屋間原有防火
      巷寬1 公尺多、防火巷功能本在於阻斷彼此間不受火災波
      及，且為救災之需要，但因原告違章加蓋未保留足夠之防
      火間隔，致二房屋之房間相隔僅30公分，原告違背建築法
      令，致二房間間隔太近引發延燒現象，顯然原告違章加蓋
      行為，就火災損害之擴大，應為與有過失，依首揭規定，
      應分擔其過失責任。至原告辯稱該建物非其所興建，故不
      應由其負該與有過失責任，但該建物既由原告購買承受，
      對於該建物所引起之相關責任，自應由原告負擔。
  (六)綜上所述，被告所居住之上開房屋發生失火之情形，實非
      被告故意、過失行為所致，況且被告乙○○○對於該屋之
      維護並無法律上之責任，故而原告依民法第184條及第185
      條等規定請求被告負連帶賠償責任，於法尚有未合。
  (七)被告為此聲明：
      １、原告之訴駁回。
      ２、訴訟費用由原告負擔。
      ３、如受不利判決，被告願供擔保請准宣告免為假執行。
二、被告退輔會則以：
  (一)原告之損害與被告機關之管理行為並無相當因果關係：
      １、新竹縣湖口鄉中興村11鄰吉安2巷1號之房產，原為曹
          成齋所有，曹承齋於79年12月15日過逝，被告機關依
          法為其遺產管理人，後被告機關公開標售上開房產，
          由被告乙○○○標得，惟其逾期未依規定繳納土地增
          值稅，被以棄權處理，被告機關屢次催告乙○○○交
          還上開房屋未果，且無權占用至今。
      ２、就新竹縣湖口鄉吉安2巷1號房屋，確係遭被告丙○○
          、乙○○○無權佔用：
          (1)依乙○○○所提84年7 月13日之切結書，自文義觀
            之，係乙○○○提交新竹市政府之切結書，實際上
            是否確實有該切結書交予市政府，無從知悉。而其
            後註記之文字及被告機關所屬之新竹縣榮民服務處
            之橢圓形戳章既無承辦人員簽核、亦非正式關防或
            文件，故並非被告機關所出具。再者，被告機關只
            有代管遺產之權，無安置之職掌業務。
          (2)又該切結書之日期為84年7 月13日，依乙○○○參
            與佔用房屋之招標時於84年11月10日出具之切結書
            內容，當時其住所為新竹市○○路42巷31號1 樓，
            及至得標後未繳足價金嗣又提出陳情等，以致於新
            竹榮民服務處86年6 月20日發文催討返還房屋等過
            程可知，被告乙○○○應是84年11月10日得標後始
            遷入湖口鄉吉安2巷1號房屋。
          (3)之後因「財團法人榮民榮眷基金會」掛牌運作，被
            告機關即將上開房舍移交基金會接收，及至89年 5
            月19日基金會又將房舍還請被告機關變價處理，惟
            期間因公文往返，迨至92年間新竹榮民服務處始取
            得權狀，擬於完成準備作業後一併標售湖口鄉吉安
            2巷1號房屋，未料95年初即因被告乙○○○等人使
            用電器不當發生火災。
      ３、「財團法人榮民榮眷基金會」於86年7 月18日完成法
          人設立登記，86年7 月29日正式掛牌運作，被告退輔
          會及國防部則依法分別核撥榮民遺款及現役軍人遺款
          予財團法人榮民榮眷基金會，並將動產、不動產移交
          榮民榮眷基金會接收，惟榮民榮眷基金會於89年5 月
          19日又將不動產還請被告退輔會變價處理。被告退輔
          會依法只能拍賣變價，將價款核撥榮民榮眷基金會，
          對上開房屋並無配住予榮民之權限。
      ４、而上開房屋於標售前即遭乙○○○無權占用，被告機
          關並未配住予任何人，亦無權配住上開房屋予任何人
          ，而該屋後因乙○○○電器使用不當引發火災燒毀，
          被告亦為受害者。然房屋遭乙○○○無權占用，與火
          災之發生並無相當因果關係，原告係因乙○○○使用
          電器不當失火而受損害，非因乙○○○無權占用房屋
          而受損害。
      ５、按「侵權行為損害賠償之債，須損害之發生與加害人
          之故意或過失加害行為間有相當因果關係，始能成立
          。所謂相當因果關係，係以行為人之行為所造成之客
          觀存在事實，依經驗法則，可認通常均可能發生同樣
          損害之結果而言；如有此同一條件存在，通常不必皆
          發生此損害之結果，則該條件與結果並不相當，即無
          相當因果關係；不能僅以行為人就其行為有故意過失
          ，自認該行為與損害間有相當因果關係。」，最高法
          院92年度台上字第772號裁判，87年度台上字第154號
          裁判參照。且在通常情形，不動產為他人無權占用，
          被占用之房屋並不一定都會發生火災，以及如果被占
          用之房屋發生火災後，火災亦不一定波及延燒鄰舍之
          情形，故被告機關管理之房舍遭乙○○○無權占用，
          與該房屋因乙○○○使用電器不當引發火災，且火勢
          延燒原告住宅造成原告之損害間，並無相當因果關係
          ，原告訴請被告退輔會與乙○○○連帶賠償其損害，
          並無理由。
      ６、又連帶債務之成立，以當事人明示或法律有規定者為
          限，民法第272 條參照，原告並未敘明何以被告機關
          須與乙○○○等人共負連帶賠償責任之依據，其請求
          無理由。
  (二)損害之發生及擴大，原告與有過失，原告未就其所有之建
      物未依法令規定保持防火間隔，對損害之發生及擴大與有
      過失，原告應自負其責：
      １、據新竹縣消防局火災原因調查報告書第2頁第5大項記
          載：「 (一)火災原因研判1. 本案受火延燒建築物共
          兩戶，分別是勝利路1段89 號與吉安2巷1號，從燃燒
          後情況(一)、(二)可知勝利路1 段89號最先起火處在
          2樓南側房間，吉安2巷1號最先起火處為2樓北側房間
          ，上述二個房間的窗戶間隔30公分彼此相對。」，可
          知因原告2 樓加蓋鐵皮屋而與丙○○之住所僅相隔30
          公分距離，顯未留設適當之防火間隔。
      ２、原告建物因與被告乙○○○之住宅未留設防火間隔，
          致乙○○○之住處一起火立即延燒原告房屋之鐵窗：
          根據證人曹義忠之筆錄，可知被告乙○○○家中一失
          火即為路人發覺，當時濃煙與火舌甫由吉安2巷1號房
          屋之2 樓後窗竄出，隨即通知乙○○○等，並搶救滅
          火，當時二棟建物如依法留設防火間隔，應當不致延
          燒原告所有之建物。
      ３、退而言之，如原告留設防火間隔，則於一失火即為人
          發覺搶救及通知消防單位滅火下，縱使無可避免地延
          燒原告房屋，亦不會如此迅速，損害也不會擴大。原
          告雖主張其於86年間購買系爭建物時，其現況即為已
          加蓋之鐵皮屋，惟因原告為房屋之繼受人，關於建物
          2 樓因違法加蓋鐵皮未留設防火間隔，應予拆除或復
          原之義務，應隨建物所有權之移轉由原告繼受，原告
          即應承擔此部份之過失責任。
  (三)損害賠償之範圍，應以填補債權人所受損害及所失利益為
      限：
      按原告縱使得請求損害賠償，須是其因火災而毀損之物品
      始能請求賠償，非於火災中受損之項目不能請求。又損害
      賠償係填補被害人之損害，非令其因此獲得利益，原告火
      災所受之損害為火災當時燒毀物品所換算之財產價值，並
      非原告事後購置之物品價值，是被告認原告得請求賠償損
      害金額應如附表三所示為142,196元。
  (四)被告為此聲明：
      １、原告之訴駁回。
      ２、訴訟費用由原告負擔。
      ３、如受不利判決，請准供擔保免為假執行。
、程序方面：
一、按訴狀送達後，原告不得將原訴變更或追加他訴，但擴張或
　　減縮應受判決事項之聲明者，不在此限，此為民事訴訟法第
　　255條第1項第3 款所明定。查原告訴之聲明原為「被告應連
    帶給付原告1,340,208 元，及自起訴狀繕本送達被告之翌日
    起至清償日止，按年息百分之5 計算之利息。」，嗣因原告
    就本件火災所損毀之物品價值按折舊年限加以扣減，主張其
    所有如附表所示一、二物品在本件火災發生當時計算折舊後
    之價值，請求被告連帶賠償，且於本院96年4 月25日言詞辯
    論期日更正訴之聲明為：「被告應連帶給付原告443,985 元
    ，及自起訴狀繕本送達被告最後收受之翌日起至清償日止，
    按年息百分之5 計算之利息。」，則原告訴之聲明既係減縮
    應受判決事項之聲明，其訴訟標的仍屬同一，並未變更或追
    加，且不甚礙被告防禦及訴訟終結，參諸前揭規定，應予准
    許，合先敘明。
二、本件被告丙○○、乙○○○經合法通知，均未於最後言詞辯
    論期日到場，核無民事訴訟法第386 條各款所列情形，爰依
    原告聲請，由其一造辯論而為判決，併此敘明。
肆、兩造不爭執之事項：
一、原告為系爭門牌號碼新竹縣湖口鄉○○路○ 段89號房屋之所
    有權人，業據原告提出建物登記第一類謄本一紙附卷可稽 (
    詳本院卷第8頁 )。
二、又原告所有系爭房屋後部，為新竹縣湖口鄉中興村吉安2巷1
    號房屋後部，該屋原係已故榮民曹成齋所有，曹成齋於79年
    12月15日死亡後，因繼承人有無不明，乃由被告退輔會聲請
    本院指定其為曹成齋之遺產管理人，亦經被告退輔會提出建
    物登記謄本、曹成齋除戶之戶籍謄本及本院80年度管字第 6
    號民事裁定、本院80年度家催字第43號民事裁定各一件附卷
    可佐(詳本院卷第157頁至第159頁)。
三、再者，被告退輔會所管理之上開新竹縣湖口鄉中興村吉安 2
    巷1號房屋於95年1月18日下午4時3分許發生火災時係由被告
    丙○○、乙○○○夫妻及家人居住使用，且上開房屋發生火
    災後亦延燒至原告所有之系爭房屋，致使原告所有之系爭房
    屋，及屋內裝潢、家具、設備等發生損害，亦據原告提出火
    災後照片38張(詳本院卷第111頁至第132頁)，及損失清單、
    統一發票、收據、訂購單、估價單、送貨單等為證( 詳本院
    卷第133頁至第153頁)。
伍、兩造爭執之事項如下：
一、本件火災發生之原因？
二、被告乙○○○、丙○○是否有權占用新竹縣湖口鄉吉安2巷1
    號2 樓房屋？或係無權占用？
三、被告退輔會與本件火災的發生有無相當因果關係存在？
四、原告請求被告三位負連帶侵權行為損害賠償責任有無理由？
五、原告對於本件火災的發生或擴大是否與有過失，而有過失相
    抵的適用？
六、原告如得請求被告賠償損害，則原告得請求賠償的金額為何
    ？
陸、本院得心證之理由：
一、本件火災起火之原因？
    原告主張本件火災起火處係在被告丙○○、乙○○○夫妻使
    用之新竹縣湖口鄉吉安2巷1號2 樓北側房間東北側電視電源
    線短路起火所致，旋延燒至原告所有之系爭房屋乙節，既為
    被告退輔會所不爭執，且查：
  (一)本件受火災延燒之建築物共兩戶，分別是系爭新竹縣湖口
      鄉○○路○ 段89號房屋與新竹縣湖口鄉吉安2巷1號房屋，
      從燃燒後情況可知，勝利路1段89號房屋最先起火處在2樓
      南側房間，吉安2巷1號房屋最先起火處為2 樓北側房間，
      上述2個房間的窗戶間隔30公分彼此相對。又系爭勝利路1
      段89號南側房間南側窗戶旁為床舖中間，於火災後經新竹
      縣消防局火災調查課人員前往現場勘查後並未發現電線或
      遺留火源，吉安2巷1號2 樓北側房間北側窗戶下方為床頭
      ，床頭留有電視機受燒後殘跡乙台等情，業經本院依原告
      聲請向新竹縣警察局竹北分局調閱本件系爭房屋及湖口鄉
      吉安2巷1號2 樓火警案之火災原因調查報告書，經新竹縣
      警察局竹北分局於95年4 月17日北警偵字第0950005609號
      函檢送火災原因調查報告表一份附卷可稽( 詳本院卷第46
      頁至第98頁 )，參以證人即本件火災發現人曹義忠亦證述
      ：其經過現場發現火勢時濃煙及火勢已由吉安2巷1號2 樓
      後窗戶冒出，其先去通知吉安2巷1號的住戶，再到勝利路
      1段89號2樓協助滅火，可是水潑完發現無法搶救成功所以
      放棄等語(詳本院卷第58頁、第59頁)，足見本件火災係由
      新竹縣湖口鄉吉安2巷1號2樓北側房間，向系爭勝利路1段
      89號2樓南側房間延燒，洵堪認定。
  (二)又依本件火災燃燒後狀況可知，上開新竹縣湖口鄉吉安 2
      巷1號2樓延燒方向為(1)南側：走道向陽台延燒、(2)東側：
      走道為北側向南側延燒、房間向走道延燒、(3)西側：北側
      房間向中間房間延燒、(4)北側：東北側電視及窗戶東側受
      燒最嚴重，可見本件火災起火處為上開新竹縣湖口鄉吉安
      2巷1號2樓北側房間東北側。
  (三)再者，觀之上開新竹縣湖口鄉吉安2巷1號2 樓北側房間東
      北側房間於火災後經新竹縣消防局人員勘驗現場後所拍攝
      之照片(詳本院卷第92頁至第98頁)，可知該北側房間東側
      隔間木牆燒失、東北側木桌上方擺放塑膠整理櫃，最上方
      為電視，木桌表面及桌底受燒後顯示其南、西兩側受燒嚴
      重，電視及整理箱衣物掉落窗戶下方，電視及塑膠整理櫃
      燒燬，北側牆面在木桌旁留有由東向西、由西向東斜昇變
      色痕跡，木桌腳柱受燒後其西南側受燒最嚴重，且在木桌
      南側發現有一延長線插座，插頭端留有電線短路熔痕，在
      電視電源線插頭端發現有電線熔痕。
  (四)參以證人即使用上開新竹縣湖口鄉吉安2巷1號2 樓東北側
      房間之丙○○夫妻之女吳盈蓉，在新竹縣消防局製作談話
      筆錄時亦陳述：其房間內有電視、手提音響及手機座充等
      語(詳本院卷第60頁)，則本件火災發生時，縱未有人在上
      開房間內，惟難排除上開房間內電器用品之電源線路有經
      拔除，未在通電狀況，是依上開建築物燃燒後延燒狀況研
      判，可知本件火災起火之原因應係上開新竹縣湖口鄉吉安
      2巷1號2 樓北側房間東北角電視電源線短路起火所致，洵
      堪認定。
二、被告乙○○○、丙○○是否有權占用新竹縣湖口鄉吉安2巷1
    號2 樓房屋？或係無權占用？
    被告退輔會主張：被告乙○○○參與其變賣上開新竹縣湖口
    鄉吉安2巷1號房屋之招標作業，惟乙○○○得標後並未繳足
    價金，竟遷入上開湖口鄉吉安2巷1號房屋，足見上開房屋，
    係遭被告丙○○、乙○○○無權占用乙節，則為被告丙○○
    等所否認，辯稱：其居住上開房屋內係因被告退輔會提供予
    其居住使用，其自遷入至今約有10年等語，經查：
  (一)被告乙○○○既提出其於84年7 月12日書立之切結書一紙
      記載：「茲為配合新竹市政府辦理建中路、建中一路、新
      源街建物拆除工作，因本人所有位於建中一路32號房屋內
      物品搬遷不及，懇請限期至八十四年七月十九日止由本人
      自行僱工搬遷完畢，逾期不為者，聽由新竹市政府僱工拆
      除，並毋須由新竹市政府負搬遷責任，所有物品如有毀損
      ，概與新竹市政府無關。此致新竹市政府」乙節( 詳本院
      卷第175頁)，而該切結書上並蓋有退輔會新竹縣榮民服務
      處之橢圓形戳章乙枚，且於橢圓形戳章上則註記：『本案
      因眷戶由本處安置至湖口房舍。原房舍需整理，因作業手
      續費時請新竹市政府配合延至本年七月十九日後拆遷。』
      等情，復為被告退輔會不否認該橢圓形戳章係新竹縣榮民
      服務處假日時值日室值班人員之收發章印章( 詳本院卷第
      231頁)，至被告退輔會雖辯稱：該戳章為何蓋用於切結書
      上，其已無從查知，且退輔會並無配住房屋予榮民之權限
      等語，惟按，私文書經本人或其代理人簽名、蓋章或按指
      印或有法院或公證人之認證者，推定為真正，此為民事訴
      訟法第358條第1項所明定，則上開切結書所蓋用之橢圓形
      戳章既為被告退輔會不否認真正，應推定於橢圓形戳章上
      之註記內容為真正，是被告乙○○○辯稱其等居住上開房
      屋內，係因被告退輔會提供房屋予其居住使用，尚非無據
      。
  (二)又被告乙○○○嗣雖參與被告退輔會於84年11月10日辦理
      變賣上開新竹縣湖口鄉吉安2巷1號房屋之招標作業，並以
      116 萬元之價格得標，惟被告乙○○○得標後因不願負擔
      土地增值稅27萬餘元，且拖延多年，致上開房屋無法辦理
      移轉過戶手續予乙○○○，既據被告退輔會提出本院84年
      度家聲字第3 號退輔會聲請變賣上開房屋之民事裁定、退
      輔會新竹榮民服務處86年2月1日(86)竹榮處字第336 號函
      、退輔會新竹榮民服務處86年4 月28日(86)竹榮處字第12
      22號函、退輔會新竹榮民服務處86年6 月12日(86)竹榮處
      字第1754號函各一件附卷可稽( 詳本院卷第161頁至第166
      頁 )，則得標人於投標買受房地時，苟未依投標約定，繳
      納足額價款或負擔土地增值稅，衡之一般常情，招標機關
      應無交付上開房屋予得標人實際占有之理，是被告乙○○
      ○應非係於得標後，由被告退輔會交付上開房屋予其居住
      使用，堪予認定。
  (三)惟被告乙○○○既係因其所有位於建中一路32號房屋於84
      年間欲遭新竹市政府拆除，乃由被告退輔會新竹縣榮民服
      務處安置至湖口房舍，復因顧及乙○○○搬遷不及，乃由
      退輔會新竹縣榮民服務處請新竹市政府配合延至84年7 月
      19日後拆遷，既如上述，則被告退輔會新竹縣榮民服務處
      既商請新竹市政府配合延至84年7 月19日後，始拆遷乙○
      ○○有上開新竹市○○○路32號房屋，堪認被告退輔會應
      會於84年7 月19日以前即將被告乙○○○安置至上開新竹
      縣湖口鄉吉安2巷1號房屋妥適，方便被告乙○○○於84年
      7 月19日以前自原址搬遷完畢，堪認被告乙○○○既經被
      告退輔會新竹縣榮民服務處安置至上開新竹縣湖口鄉吉安
      2巷1號房屋，其應無於其後有無權占用該屋之必要，且因
      被告乙○○○經被告退輔會安置至湖口房舍後，均未繳納
      任何租金予被告退輔會，此為雙方所不爭執( 詳本院卷第
      21頁 )，應認被告乙○○○自受被告退輔會安置於上開房
      屋之時起，雙方即成立使用借貸之配住關係，是被告退輔
      會辯稱該機關並無配住房屋予榮民或榮眷之權限，顯與實
      情有悖，要難採信。
  (四)再者，被告乙○○○自受被告退輔會安置於上開房屋之時
      起，既與被告退輔會成立使用借貸之配住關係，且被告乙
      ○○○復於84年12月7 日以自身名義向台灣電力股份有限
      公司新竹區營業處申請上開房屋之用電，及於84年11月14
      日以自身名義向台灣省自來水股份有限公司申請自來水使
      用，亦經本院依職權向台灣電力股份有限公司新竹區營業
      處及台灣省自來水股份有限公司查詢明確，有台灣電力股
      份有限公司新竹區營業處95年11月24日D新竹字第0951100
      343 號函，及台灣省自來水股份有限公司第二區管理處楊
      梅服務所95年11月21日台水二處楊所業字第0950003048號
      函各一件附卷可稽( 詳本院卷第316頁、第317頁 )，足見
      被告乙○○○應係以其自身之地位占有使用上開新竹縣湖
      口鄉吉安2巷1號房屋，而被告丙○○應係以親屬之身分隨
      同乙○○○居住在上開房屋內，至為明確。
  (五)末查，被告丙○○雖於88年3 月18日將戶籍遷入上開新竹
      縣湖口鄉吉安2巷1號房屋，並登載丙○○稱謂為『戶長』
      ，此有原告提出被告丙○○戶籍謄本一紙為憑( 詳本院卷
      第228頁)，惟經本院依職權向新竹縣湖口鄉戶政事務所調
      閱丙○○當初遷入上址之設籍資料，可知被告丙○○當初
      係與乙○○○共同前往辦理遷入戶籍登記手續，且持乙○
      ○○名義之水電單、曹成齋建築改良物所有權狀影本辦理
      遷入戶籍手續，此有新竹縣湖口鄉戶政事務所95年11月21
      日竹縣湖戶字第0950002717號函一件檢附相關遷入戶籍文
      件為憑(詳本院卷第313頁至第315頁)，惟房屋設籍資料僅
      係便於主管機關管理戶籍登記之行政措施，與私法上占有
      權源之認定顯屬二事，參以被告乙○○○旋於88年6 月15
      日將其所有戶籍自上開新竹縣湖口鄉吉安2巷1號房屋，遷
      入至新竹市○○○ 路23巷19號，並登載其身分為該戶之『
      戶長 』，亦有原告提出被告乙○○○戶籍謄本一紙為憑(
      詳本院卷第229頁)，顯見被告乙○○○應係知悉在現行戶
      籍法規範一人同時不得有兩戶籍之情形下，顧慮其名下尚
      擁有新竹市○○○ 路23巷19號房屋，亦須有人設籍，及取
      得自用住宅優惠稅率，方會將其以自身之地位占有使用上
      開新竹縣湖口鄉吉安2巷1號房屋，以其夫即被告丙○○名
      義設籍，即難執被告丙○○其後在戶籍登記為上開新竹縣
      湖口鄉吉安2巷1號房屋『戶長』乙節，即認被告乙○○○
      初始並非本於自主占有上開房屋之意思，而係隨同丙○○
      居住在上開房屋內。
  (六)從而，被告乙○○○自受被告退輔會安置於上開新竹縣湖
      口鄉吉安2巷1號房屋之時起，雙方既成立使用借貸之配住
      關係，並由被告丙○○及子女以親屬之身分隨同被告乙○
      ○○居住在上開房屋內，且因被告退輔會並未證明其有對
      於乙○○○終止使用借貸上開房屋之意思表示，應認被告
      乙○○○、丙○○本於上開房屋有權管理機關安置至新竹
      縣湖口鄉吉安2巷1號2 樓房屋內居住，應係有權占有使用
      上開房屋，洵堪認定。
三、被告退輔會與本件火災的發生有無相當因果關係存在？
    按侵權行為損害賠償之債，須損害之發生與加害人之故意或
    過失加害行為間有相當因果關係，始能成立。所謂相當因果
    關係，係以行為人之行為所造成之客觀存在事實，依經驗法
    則，可認通常均可能發生同樣損害之結果而言；如有此同一
    條件存在，通常不必皆發生此損害之結果，則該條件與結果
    並不相當，即無相當因果關係(最高法院92年度台上字第772
    號判決意旨參照 )。查被告乙○○○自受被告退輔會安置於
    上開新竹縣湖口鄉吉安2巷1號房屋之時起，雙方既成立使用
    借貸之配住關係，已如上述，應認被告乙○○○自受被告退
    輔會配住之時起，對於上開房屋有事實上之管領力，被告退
    輔會在未對於乙○○○終止借用借貸關係，取得上開房屋占
    有之前，尚難隨意進入上開房屋進行管理行為，是原告主張
    被告退輔會在被告乙○○○居住上開房屋期間內，對於上開
    房屋保管有欠缺，而對於本件火災之發生有相當因果關係存
    在，尚非無疑。且按借用人應以善良管理人之注意，保管借
    用物；借用人違反前項義務，致借用物毀損、滅失者，負損
    害賠償責任。但依約定之方法或依物之性質而定之方法使用
    借用物，致有變更或毀損者，不負責任，此為民法第468 條
    第1項、第2項所明定，則被告退輔會配住上開房屋予被告乙
    ○○○居住使用，被告乙○○○即應就上開房屋之保管，負
    善良管理人之注意義務，即難認被告退輔會亦須就上開房屋
    之保管負善良管理人之注意義務，且須對於乙○○○欠缺善
    良管理人之注意義務所引起之火災負責，是原告既未就被告
    退輔會配住上開房屋予被告乙○○○居住後，該屋通常會發
    生火災之結果，舉證以實其說，揆之上開規定，即難認被告
    退輔會就本件火災的發生有相當因果關係存在，亦堪認定。
四、原告請求被告三位負連帶侵權行為損害賠償責任有無理由？
    原告主張被告丙○○、乙○○○及退輔會未善盡管理上開房
    屋、對屋內電源電器之使用維修不當，致發生本件火災延燒
    至原告所有之系爭房屋，被告三人應對原告負共同侵權行為
    之連帶賠償責任，則為被告所否認，經查：
  (一)被告退輔會配住上開房屋予被告乙○○○居住使用，被告
      乙○○○即應就上開房屋之保管，負善良管理人之注意義
      務，即難認被告退輔會就本件火災的發生有相當因果關係
      存在，已如上述，是原告請求被告退輔會應對其負侵權行
      為之損害賠償責任，尚屬無據。
  (二)又本件火災起火之原因既係被告乙○○○受配住使用之上
      開新竹縣湖口鄉吉安2巷1號2 樓北側房間東北角電視電源
      線短路起火所致，且在該房屋內木桌南側發現有一延長線
      插座，插頭端留有電線短路熔痕，在電視機電源線插頭端
      發現有電線熔痕，參以證人吳盈蓉在新竹縣消防局製作談
      話筆錄時亦陳述：其房間內有電視、手提音響及手機座充
      等語(詳本院卷第60頁)，則電線走火之原因，衡之一般經
      驗法則，不外電源線路劣化，或有超負載的現象、使用劣
      質電線、絕緣破損等原因俱有可能，是被告乙○○○受退
      輔會配住使用上開房屋，既應就上開房屋之保管，負善良
      管理人之注意義務，及注意房間內有無使用超負載電器情
      形。遑論，被告乙○○○自84年間居住在上開房屋迄95年
      1 月18日發生本件火災之時起已逾10年，猶應注意定期保
      護檢修電源線路，俾免不致因電源線路劣化引起火災，惟
      被告乙○○○並未舉證證明其對於本件火災之發生，已盡
      善良管理人之注意義務，以防止損害之發生，難認其對於
      本件火災之發生並無過失，是原告上開主張被告乙○○○
      未善盡管理上開房屋之責，且對於屋內電源電器之檢修不
      當，應對於原告負侵權行為之賠償責任，要非無據，堪予
      採信。
  (三)再者，被告丙○○既係以親屬之身分隨同被告乙○○○居
      住在上開房屋內，並由被告乙○○○本於自主占有上開房
      屋之意思，受被告退輔會配住使用上開房屋，應認只有借
      用人即被告乙○○○在法律上應盡善良管理人之注意，保
      管借用物，是原告主張被告丙○○亦應盡善良管理人之注
      意，以防止本件火災之發生，即屬無據，難予採信。
  (四)從而，原告主張被告乙○○○未善盡管理上開房屋之責，
      致發生本件火災損及原告之財產，應對於原告負侵權行為
      之賠償責任，堪予採信。至原告主張被告丙○○及退輔會
      未善盡管理上開房屋、對屋內電源電器之使用維修不當，
      亦應對原告負共同侵權行為之連帶賠償責任，要屬無據，
      難予採信。
五、原告對於本件火災的發生或擴大是否與有過失，而有過失相
    抵的適用？
    被告辯稱原告所有系爭房屋2 樓因加蓋鐵皮屋，而與乙○○
    ○受配住之上開房屋僅相隔30公分距離，顯未留設適當之防
    火間隔，致上開房屋一起火立即延燒原告房屋之鐵窗，則原
    告如留設防火間隔，於一失火即為人發覺搶救及通知消防單
    位滅火下，縱使無可避免地延燒原告房屋，亦不會如此迅速
    ，損害也不會擴大，原告即應承擔此部份之過失責任乙節，
    惟為原告所否認，主張：原告未曾在上開二屋相鄰處加蓋任
    何建物使用，即無所謂災害擴大，原告與有過失之問題等語
    ，經查：
  (一)按當事人主張有利於己之事實者，就其事實有舉證之責任
      。但法律別有規定，或依其情形顯失公平者，不在此限，
      此為民事訴訟法第277 條所明定。查被告主張原告所有系
      爭房屋2 樓因加蓋鐵皮屋，而與乙○○○受配住之上開房
      屋僅相隔30公分距離，顯未留設適當之防火間隔，既為原
      告所否認，被告即應就原告所有系爭建物上存有違章加蓋
      建物之有利於己事實，負舉證責任。
  (二)又原告所有之系爭建物係於67年3 月14日完成建物第一次
      登記，並由原告於86年9月3日因移轉登記取得系爭建物之
      所有權，業據本院依職權向新竹縣新湖地政事務所調閱系
      爭建物自總登記以來迄今之建物所有權人變動資料，經新
      竹縣新湖地政事務所95年8月7日新湖地所登字第09500034
      88號函檢送系爭建物自總登記以來迄今之所有權人變動資
      料謄本三份附卷可稽(詳本院卷第287頁至第290頁)，而被
      告乙○○○受配住之上開新竹縣湖口鄉吉安2巷1號房屋係
      於68年12月10日完成建物第一次登記，亦經被告退輔會提
      出上開建物之登記謄本為憑(詳本院卷第157頁 )，堪認原
      告所有之系爭建物係先於被告乙○○○受配住之上開房屋
      興建，而上開二屋興建時之建築法令如何規範防火間隔之
      留設，既未經被告舉證以實其說，是被告乙○○○主張上
      開二房屋原有防火巷寬1 公尺多，但因原告所有之違章加
      蓋建物違背建築法令，致二房屋之房間相距僅餘30公分，
      該違章建築物之存在，對於本件火災損害之發生或擴大，
      有必然之因果關係，尚非無疑。
  (三)再者，本件火災發生自新竹縣消防局新工分隊於95年1 月
      18日16時3分接獲報案，旋於當日16時7分到達現場時，即
      發現濃煙很大，有火苗竄出，迨至當日16時34分撲滅火勢
      後，上開房屋2、3樓全毀，系爭房屋2 樓全毀，此有上開
      火災原因調查報告表所附新竹縣消防局新工分隊火災出動
      觀察紀錄附卷可稽(詳本院卷第57頁)，且被告丙○○亦於
      當日在新竹縣消防局製作談話筆錄時陳述：其發現小女兒
      房間(2樓的第3間房間)房門已打開，且靠近窗戶處煙很大
      ，．．．其本來要拿水桶滅失，可是火太大了沒辦法滅等
      語(詳本院卷第66頁)，參以證人即本件火災發現人曹義忠
      亦證述：其經過現場發現火勢時濃煙及火勢已由吉安2巷1
      號2 樓後窗戶冒出，其先去通知吉安2巷1號的住戶，再到
      勝利路1段89號2樓協助滅火，可是水潑完發現無法搶救成
      功所以放棄等語(詳本院卷第58頁、第59頁)，足見本件火
      災現場火勢猛烈，且迅速延燒至原告所有系爭房屋，故被
      告上開辯稱原告如留設防火間隔，則於一失火即為人發覺
      搶救及通知消防單位滅火下，縱使無可避免地延燒原告房
      屋，亦不會如此迅速，致使損害如此巨大，原告就本件損
      害之發生或擴大與有過失，亦難採信。
  (四)從而，被告辯稱原告對於本件火災的發生或擴大與有過失
      ，既未提出對己有利之證據資料以實其說，是其主張原告
      對於本件損害之發生有過失相抵原則的適用，亦難採信。
六、原告如得請求被告賠償損害，則原告得請求賠償的金額為何
    ？
  (一)按「當事人已證明受有損害而不能證明損害之數額時，法
      院應斟酌損害之原因及其他一切情事，作自由心證定其數
      額，不得以其數額未能證明，即駁回其請求」，有最高法
      院21年上字第972號著有判例意旨可資參照，嗣89年2月修
      正之民事訴訟法第222條增訂第2項規定：「當事人已證明
      受有損害而不能證明其數額或證明顯有重大困難者，法院
      應審酌一切情況，依所得心證定其數額」，復為相同意旨
      之增訂規定。是「該增訂含有證明責任規範存在價值，損
      害額證明極度困難時，法院基於全辯論意旨及調查證據結
      果，仍不能獲得損害賠償額確信時，俾使權利容易實現，
      減輕損害額證明之舉證責任」( 參照最高法院93年度台上
      字第2213號判決意旨 )，詳言之，在實體法規範意義下，
      不能證明損害額時即應為無損害之裁判，但在證明責任規
      範意義下，本條項將擴大實體法規範適用之可能性，凡符
      合本條項適用之前提下，立法者已將損害額算定，賦予法
      官裁量權，損害之真正數額，已非屬客觀事實存否問題，
      而是損害額評價問題。因此本條項並非客觀事實認定證明
      度之減輕，但因將損害額決定委諸於法院裁量結果，產生
      舉證責任減輕效果。在此前提下，法院就損害額認定即被
      賦予裁量權，此與因負舉證責任一方未盡舉證責任時之行
      為責任無關，亦與法院於辯論終結時，就客觀事實之存否
      ，仍處於真偽不明時之不利益分配之客觀證明責任無涉，
      合先敘明。
  (二)次按，「不法毀損他人之物者，被害人得請求賠償其物因
      毀損所減少之價額」、「負損害賠償責任者，除法律另有
      規定或契約另有訂定外，應回復他方損害發生前之原狀」
      、「不能回復原狀或回復顯有重大困難者，應以金錢賠償
      其損害」，民法第196條、第213條、第215 條分別定有明
      文，是「物被毀損時，被害人除得依民法第196 條請求賠
      償外，並不排除民法第213條至第215條之適用( 參照最高
      法院77年度第9次民事庭會議決議)。本件原告主張系爭房
      屋，及其內裝潢、傢具、理髮店設備已遭燒燬，實際上已
      無法回復原狀之情，核與新竹縣消防局於火災後勘查系爭
      房屋1樓為經營美髮理容，2樓樓梯旁通道磁磚受燒後碎裂
      ，臥房內木板燒失、牆面受燒後水泥牆面剝落、3 樓西、
      北兩側受燒程度相當，西北角下方水泥剝落、木板、床墊
      有燒失痕跡、外側鐵皮變色痕跡嚴重等情不悖( 詳本院卷
      第52頁、第53頁 )，故原告上開主張，應與實情相近，是
      原告直接請求被告以金錢賠償其損害，應屬有據。
  (三)再者，原告所有系爭房屋，及其內裝潢、傢具、理髮店設
      備，迄本件火災發生時，已相隔數年，應予計算折舊後之
      殘值。準此，本院認原告得請求被告乙○○○賠償之損害
      金額應依行政(七九)財字第○六七○號、臺(四五)財字第
      一四八○號令公布之固定資產耐用年數表及固定資產折舊
      率表，及參照行政院主計處公布之什項設備分類明細表，
      採定率遞減法計算其折舊，又依所得稅法第54條第3 項「
      採用定率遞減法者，其最後一年度之未折減餘額，以等於
      成本十分之一為合度」之規定計算其折舊後之金額，始符
      公允。
  (四)末查，原告得請求被告賠償所受之損害如下：
      １、原告雖主張其所受之財物損失金額如附表一所示，採
          定率遞減法計算其折舊後之金額為27,931元，惟因如
          附表一所示第4 項直立式冷氣所受之損害，原告於附
          表二第10項亦有重覆請求被告賠償，此為原告所不否
          認，是應扣除其請求被告賠償如附表一所示第4 項直
          立式冷氣折舊後之金額2,000元，又附表一所示第1項
          書櫃原告自承其原先購買之價格為3,000元(詳本院卷
          第388頁)，是此項折舊後之金額應為358 元【計算式
          詳附表一第1項後附公式 】，另原告雖主張其妹陳淑
          麗就讀醫學院書籍存放在系爭房屋內，亦因本件火災
          焚燬受有折舊後損害之金額3,000 元，亦得請求被告
          賠償，惟未能舉證證明其妹確有醫學院書籍存放在系
          爭房屋內，及其妹陳淑麗就此部分之損害賠償請求權
          已讓與原告行使，即難認原告得請求此部分之賠償，
          是本院認原告主張其在系爭房屋內置放有如附表一所
          示之財物，因本件火災受損，核其主張之物品確屬一
          般家庭日常生活須用，及其經營美髮理容所須之器具
          ，應得請求被告賠償，是原告此部分得請求被告賠償
          之金額為22,751元【計算式為：(27,931-2,000-3,00
          0-538+358)=22,751】。
      ２、又原告主張其另受有如附表二所示之財物損害，採定
          率遞減法計算其折舊後之金額為403,330 元，既提出
          火災後照片、統一發票、收據、訂購單、估價單、送
          貨單等為證(詳本院卷第133頁至第153頁)，經本院核
          對後核與其上開主張相符，是原告主張其於本件火災
          前有花費上開金額購買如附表二所示之物品，及於火
          災後亦有花費修復如附表二所示之物品，要非無據。
          惟原告請求如附表二所示之金額中：
          第11項3 樓冷氣於91年3 月16日所購之金額37,000
            元，因原告於火災後已花費18,000元修復該冷氣，
            是難認該冷氣有受損而得請求被告賠償折舊後之金
            額。
          原告既於91年5月17日花費149,368元裝潢系爭房屋
            2 樓，業據原告提出估價單一紙、免用發票收據二
            紙附卷可稽(詳本院卷第220頁、第221頁)，並請求
            被告賠償第34項原2樓裝潢折舊後之金額14,937 元
            ，則原告主張其於火災後另有支付如附表二第27項
            油漆材料12,000元、第28項手扶梯材料19,000元，
            及第29項在2 樓重新裝潢之損害48,650元，顯屬重
            複請求，應予扣除，且原告亦不否認其並未支付第
            29項2 樓重新裝潢之工資16,000元(詳本院卷第388
            頁 )，是難認原告得請求被告賠償此部分之損害。
          再原告既自承其於火災前花費66,700元購買第33項
            2樓家具組，並提出估價單一紙、收據二紙為證(詳
            本院卷第218頁、第219頁 )，據以請求被告賠償此
            部分折舊後之金額6,670 元，惟原告主張其於本件
            火災後另有支付如附表二第13項至第17項合計106,
            500 元購買2樓及3樓之家具，並提出便宜家俱訂購
            單、統一發票各一紙為據(詳本院卷第199頁、第20
            0頁)，復請求被告賠償此部分之損害，則就2 樓家
            具部分所受之損害應有重複請求，應予扣除，是第
            13項至第17項折舊後之金額應為6,960 元【計算式
            詳附表二第16項後附公式 】。
          從而，原告就附表二得請求被告賠償之金額為359,20
          1元【計算式為：(403,330-6,438-20,110+6,960-1,7
          76-1,900-16,000-4,865)=359,201】。
      ３、是原告就附表一所受之財物損失，得請求被告吳張瑞
          珠賠償22,751元，及就附表二所受之財物損失，另得
          請求被告乙○○○賠償359,201 元，合計得請求被告
          乙○○○賠償381,952元【計算式為：(22,751+359,2
          01)=381,952】，堪予認定。
七、綜上所述，原告本於侵權行為法律關係，請求被告乙○○○
    給付在381,952 元，及自本件起訴狀繕本送達被告最後收受
    之翌日即95年3月29日起至清償日止，按週年利率百分之5計
    算之利息，為有理由，應予准許，逾上開部分之請求，則無
    理由，應予駁回。
八、假執行之宣告：
    本判決第一項所命被告乙○○○給付之金額未逾50萬元，應
    依民事訴訟法第389條第1項第5 款之規定依職權宣告假執行
    ，是原告陳明願供擔保聲請宣告假執行，核無必要，併此敘
    明。至被告乙○○○陳明願供擔保，聲請宣告免為假執行，
    經核本判決第1 項原告勝訴部分，要無不當，爰酌定相當之
    擔保金額宣告之；原告其餘假執行之聲請，因該部分訴之駁
    回而失所依據，應併予駁回。
九、本件事證已臻明確，兩造其餘主張及舉證，經審酌與判決結
    果尚不生影響，均不另論述，併予敘明。
十、結論：本件原告之訴為一部有理由，一部無理由，應依民事
    訴訟法第385條第1項前段、第83條第1 項前段、第79條、第
    389條第1項第5款、第392條第2項，判決如主文。
中　　華　　民　　國　　96　　年　　5 　　月　　11　　日
                  民事第二庭    法　官　王佳惠
以上正本係照原本作成。
如對本判決上訴，須於判決送達後20日內向本院提出上訴狀。
中　　華　　民　　國　　96　　年　　5 　　月　　11　　日
                                書記官　林淑瑜
